【裁判字號】    97,交易,42
【裁判日期】    970623
【裁判案由】    過失傷害
【裁判全文】
臺灣彰化地方法院刑事判決              97年度交易字第42號
公  訴  人  臺灣彰化地方法院檢察署檢察官
被      告  乙○○
上列被告因過失傷害案件，經檢察官提起公訴（97年度偵字第28
3號），本院判決如下：
    主  文
乙○○因過失傷害人，處拘役伍拾伍日，如易科罰金，以新臺幣
壹仟元折算壹日。
    犯罪事實
一、乙○○於民國96年7 月25日凌晨4 時30分許，騎乘車牌號碼
    KUX-569 號機車，沿彰化縣福興鄉○○村○○路由西向東方
    向行駛，途經番花路1 段411 號前，原應注意隨時採取必要
    之煞車、閃避安全措施。而依當時天候晴、夜間有照明、直
    路、路面乾燥、無缺陷、無障礙物及視距良好之情形，又無
    不能注意之情事。適有因欲擺設早餐店招牌，且亦疏未注意
    左右來車之甲○○，欲自該路段由北往南方向穿越馬路。乙
    ○○見狀即緊急煞車，惟仍因煞閃不及，致機車倒地撞擊已
    行走至該路段南側道路邊線旁之甲○○，致甲○○受有頭部
    外傷併撕裂傷、疑腦震盪、左肱骨脫臼及左側肩鎖關節脫位
    之傷害。乙○○於肇事後，在有偵查犯罪職權之機關尚不知
    何人為肇事者前，即主動於就診之醫院向司法警察坦承其為
    肇事者，並接受裁判。
二、案經甲○○訴由彰化縣警察局鹿港分局報告臺灣彰化地方法
    院檢察署檢察官偵查起訴。
    理  由
壹、證據能力部分
    本案全部卷證所涵括之供述證據及非供述證據，公訴人及被
    告乙○○均同意全部證據之證據能力，是後述所引用證據之
    證據能力均無疑義，合先敘明。
貳、認定犯罪事實所憑之證據及論罪科刑情形
一、訊據被告乙○○就其於前揭時、地，因未能即時煞車、閃避
    ，致機車倒地後，撞擊證人即告訴人甲○○，致證人甲○○
    受有頭部外傷併撕裂傷、疑腦震盪、左肱骨脫臼及左側肩鎖
    關節脫位之傷害等情固坦承不諱，惟矢口否認有何過失傷害
    犯行，辯稱：伊當日機車騎得很慢，且該路段是直行路段，
    伊機車又有開燈，證人甲○○應在2 、3 百公尺前就看見伊
    機車燈，倘證人甲○○因此未穿越該路段，即可避免此次車
    禍發生云云。經查：
  (一)經查：被告曾於上揭時、地，騎乘機車行經該直路路段，而
    於煞車後，機車飛出致撞擊當時已在該路段南側道路邊線旁
    之證人即告訴人甲○○，致證人甲○○受有頭部外傷併撕裂
    傷、疑腦震盪、左肱骨脫臼及左側肩鎖關節脫位之傷害等情
    ，業據被告坦承伊煞車後機車倒地致撞擊證人甲○○倒地受
    傷等情，且據證人甲○○證述其遭被告所騎乘機車撞擊倒地
    受傷等情綦詳（詳見本院97年6 月9 日審判筆錄），此外，
    尚有道路交通事故現場圖、道路交通事故調查報告表(一)、(二)
    各1 紙、事故現場照片2 紙及財團法人彰化基督教醫院96年
    7 月30日診斷書2 紙在卷可稽（見警卷第7 頁、第8 頁、第
    9 頁、第13頁、第16頁至第17頁），蓋依照卷附事故現場照
    片所示，被告之機車及證人甲○○當日所搬運之招牌，均係
    倒臥在該路段南側道路邊線旁，足認證人甲○○證稱遭撞擊
    位置，係在路面邊線附近，核與事實相符，上情應堪認定。
    再被告於緊急煞車前，證人甲○○應係自該路段由北往南方
    向穿越馬路等情，據被告自警詢至本院審理時均堅稱上情，
    衡之本案被告係因緊急煞車後，機車倒地飛出始撞擊證人甲
    ○○，足認被告當時應係認定有極為急迫之行車狀況，始為
    緊急煞車之應變措施。倘如證人甲○○所述其當時係站立於
    路面邊線外，依照當時夜間車流極少，及該路段之路面尚寬
    等客觀情狀，被告實無需僅係發現路面邊線有人站立，即進
    行如此緊急之煞車。從而，被告辯稱伊當時係因見證人甲○
    ○搬運招牌穿越馬路，始為緊急煞車等情，與事實較為相符
    。
  (二)按駕駛人應注意車前狀況，並隨時採取必要之安全措施，道
    路交通安全規則第94條第3 項定有明文。被告騎乘機車，自
    應注意上述道路交通安全規則之規定，又依前揭附卷之交通
    事故調查報告表所載，本件肇事時天候晴、夜間有照明、直
    路、路面乾燥、無缺陷、無障礙物及視距良好等狀況，被告
    亦無不能注意之情事，其竟疏未注意及此，而未能注意車前
    狀況，作隨時煞閃、停車之準備，致因發覺證人甲○○穿越
    道路時，無法即時煞閃、停車，致所騎乘車輛倒地飛出撞擊
    證人甲○○，被告顯有過失已堪認定。雖被告辯稱：伊有開
    燈，證人甲○○應在2 、3 百公尺前就看見伊機車燈，倘證
    人甲○○因此未穿越該路段，即可避免此次車禍發生云云。
    惟據被告於本院審理時亦自承：當日天色很暗，伊視線所及
    即係車燈所及之範圍，伊當天係因看見廣告招牌始緊急煞車
    等語，蓋本案事發當時係凌晨4 時30分，雖該路段係屬直路
    ，亦有路燈照明，惟因天色昏暗，行車能見狀況實難與白天
    相比；又該路段旁有民宅，此有前開現場照片可稽，亦非屬
    行人不可穿越之路段，被告騎車行經該路段，本應保持遇見
    行人穿越馬路可隨時煞停、閃避之狀況。然被告騎車至事故
    地點，卻無法即時煞車，抑或進行任何閃避，被告有未注意
    車前狀況之過失已明，被告前開辯解，應係屬事後卸責之詞
    ，不足採信。雖證人甲○○穿越馬路未注意左右來車，亦有
    過失，惟被告仍難辭其過失之責。此外，被告過失駕車肇事
    行為，與證人甲○○之傷害結果間，具有相當因果關係。綜
    上所述，本件被告過失傷害犯行，事證已臻明確，應予依法
    論科。
二、核被告所為，係犯刑法第284 條第1 項前段之過失傷害罪。
    按刑法第62條所謂自首，祇以犯人在犯罪未發覺之前，向該
    管公務員申告犯罪事實，而受裁判為已足，並不以使用「自
    首」字樣或言明「自首」並「願受裁判」為必要，最高法院
    63年度臺上字第1101號判例意旨參照。經查，本案被告於肇
    事後，在偵查犯罪之員警未發覺伊為犯罪行為人前，即主動
    於醫院向員警自首伊為騎車肇事者等情，業據證人即到場處
    理員警郭冠霆於本院97年6 月9 日審理時證述明確（詳見本
    院當日審判筆錄），而被告事後復有接受裁判之情，足認被
    告已符合自首之要件，爰依刑法第62條前段規定，減輕其刑
    。爰審酌被告因本次過失之駕駛行為，致告訴人甲○○受有
    前揭傷害，且傷害非輕，迄今復未與告訴人甲○○達成和解
    ，惟本案之事故被告及告訴人甲○○同有過失，且參酌被告
    並無前科，素行良好，有臺灣高等法院被告前案紀錄表可按
    ，且被告就伊當日行車狀況大致能坦承說明等一切情狀，核
    情量處如主文所示之刑，並諭知易科罰金之折算標準。
據上論斷，應依刑事訴訟法第299 條第1 項前段，刑法第284 條
第1 項前段、第62條前段、第41條第1 項前段，刑法施行法第 1
條之1 第1 項、第2 項前段，判決如主文。
本案經檢察官林宏昌到庭執行職務。
中    華    民    國    97    年    6     月    23    日
                     交通法庭  法  官  簡婉倫
以上正本證明與原本無異。
如不服本判決，應於判決送達後10日內，向本院提出上訴書狀，
上訴書狀應「敘述具體上訴理由」，並按他造當事人之人數附繕
本。「切勿逕送上級法院」。
告訴人或被害人對於判決如有不服具備理由請求檢察官上訴者，
其上訴期間之計算係以檢察官收受判決正本之日期為準。
中    華    民    國    97    年    6     月    23    日
                               書記官  林盛輝
附錄本案論罪科刑法條
中華民國刑法第284條第1項
因過失傷害人者，處 6 月以下有期徒刑、拘役或 5 百元以下罰
金，致重傷者，處1 年以下有期徒刑、拘役或5 百元以下罰金。


司法院資訊處製作；財團法人民間司法改革基金會備份。
